# 关于技术开发（委托）合同收入成本的确认

提问人：dingo_13 时间：2015-10-04 11:11:25
背景：（ 1 ） 2014 年 12 月， A公司（乙方）与委托方B公司（甲方）签订一项技术开发（委托）合同，合同截止日为 2015 年 12 月，主要条款如下：①甲方向乙方支付总额为 350 万元研发开发经费，该经费由乙方自行支配使用；②因出现在现有技术水平和条件下难以克服的技术困难，导致研究开发失败或者部分失败，并造成一方或者双方损失的，由乙方承担风险损失；③研究开发成果主要为“技术开发工作研究报告、各项试验检验报告、样品及质量证明文件”；④关于因履行本合同所产生的研究开发成果及其相关知识产权，在各自工作领域内，甲乙双方享有独立申请专利的权利；在共同完成的领域内，甲乙双方享有共同申请专利的权利，专利权取得后的使用和有关利益全部归专利申请人所有；⑤乙方利用研发开发经费所购置与研究开发工作有关的设备、器材、资料等资产，归乙方所有；⑥技术内容保密期限为十年。（ 2 ） 2015 年 1 月，甲方针对该项目制定研发课题开题论证报告及计划任务书，开始研究工作，预计花费为 180 万元，截止 2015 年 8 月 31 日，该项目已支出 130 万元。现在我和同事正在做A公司一年一期财务报表审计（截止日期为2015 年 8 月 31 日），我认为上述合同应在履行完毕后确认为主营/其他业务收入，确认时无对应的成本，与该项合同相关的研发支出应按照《企业会计准则第 6 号—无形资产》中的规定处理，因该项研发支出尚处于研究阶段，应将该支出全部费用化计入当期损益，即在 8 月 31 日将发生的 130 万元全部计入管理费用中；企业财务认为该合同相当于出售行为，将发生的支出先在研发支出中归集，在收入实现后对应结转至主营/其他业务成本中。 之前未接触过该种业务，请教陈版及各位老师，关于该项合同的收入及成本应如何确认？对应的研发支出应如何处理？审计要点是什么，是否有相关资料可以参考？

回答人：chenyiwei
该案例的关注点是：乙方属于承接甲方的研究开发业务外包，还是独立从事研究开发并对外出售其工作成果？从你说的情况看，因为收费金额固定、乙方承担研发失败风险、乙方可就自身工作申请专利并享有进一步开发利用的权利等，综合起来看属于后一情况的可能性较大，即应采用你说的处理方法，将已发生的 130 万元研发支出全部费用化计入管理费用，已收到的 350 万元作为预收账款，后续在向甲方提供研发成果时转为收入，同时将符合资本化条件的开发支出转为无形资产并开始摊销（如果大部分经济利益将通过此次出售实现的，则在出售时可能需计算较大的摊销金额，即不完全是直线法摊销，以体现出“摊销方法体现经济利益实现方式”）。如果大部分研发支出最终都费用化，则后续实现销售时将只有很少的成本或没有成本与收入配比。

提问人：dingo_13 时间：2015-10-08 15:54:32
谢谢陈版的回复。 经与企业研发部门沟通，该技术尚处于试验阶段，在这一阶段不会形成成果，其支出将全部费用化，现与企业财务的主要争议在于研发支出是按照无形资产准则于期末计入当期损益还是在在确认收入时对应结转至营业成本中。该合同符合技术开发合同增值税免税政策，请教陈版，该免税政策对此业务的性质判断是否有影响？ 2013 年企业有类似业务，查阅当年年报审计的处理将此业务确认为其他业务收入并将发生的研发支出计入其他业务支出中，请问针对该事项遵循的主要会计政策及规定是什么，有没有相关的文件可以参考？自己查询了一些，但理不出头绪来。 另外，该研发支出是否可以在测算所得税时加计扣除，是否需要特殊考虑，谢谢陈版先。。。

回答人：chenyiwei
税法上的免税政策对会计处理方法的判断无直接影响。如果是属于“独立从事研究开发并对外出售其工作成果”的情形，则已发生的研发支出应全部计入管理费用而不是营业成本，否则就是提供劳务外包的会计处理模式了。

提问人：valor575 时间：2016-12-11 11:38:00
请教陈版，技术转让合同中约定，如果由于乙方原因导致未能获得临床批件，乙方应退回甲方已支付的全部款项。以往的历史经验存在退款的情形很少，是否可以认为风险已经转移，确认收入？

回答人：chenyiwei
受托研发应采用提供劳务模式而不是销售商品模式。在提供劳务模式下，不存在风险和报酬转移的问题。

提问人：valor575 时间：2016-12-12 14:15:41
谢谢陈版的回复！虽然合同有退款条款，但是根据历史经验退款率极低，是否可以认为相关利益很可能流入企业？ 公司按照完工百分比来核算劳务项目。根据准则的要求，对在提供劳务交易的结果能够可靠估计的情况下，于资产负债表日按完工百分比法确认收入。 提供劳务交易的结果能够可靠估计是指同时满足：A、收入的金额能够可靠地计量；B、相关的经济利益很可能流入企业；C、交易的完工程度能够可靠地确定；D、交易中已发生和将发生的成本能够可靠地计量。 如果提供劳务交易的结果不能够可靠估计，则按已经发生并预计能够得到补偿的劳务成本金额确认提供的劳务收入，并将已发生的劳务成本作为当期费用。已经发生的劳务成本如预计不能得到补偿的，则不确认收入。

回答人：chenyiwei
可以按照你的理解处理。

提问人：yiyumjjay 时间：2018-02-25 14:38:38
陈版主，新年好。我这边有个客户是动力电池生产企业。在最终量产前需要研发出样车配合整车厂去工信部跑公告。在最终量产前研发的相关费用，企业已经费用化。但是研发过程又与整车厂签订了技术开发合同，等最后研发成功，整车厂要给公司研发款。这个研发收入是在最后的时候确认收入，平时的研发费用直接进研发费用么？还是平时的研发费用先按项目归集进存货，等验收完成后与收入同步结转成本？

回答人：chenyiwei
在最后的时候确认收入，平时的研发费用直接进研发费用。

提问人：yiyumjjay 时间：2018-02-26 09:24:59
陈版主，这个有什么对应的会计准则对应不？您的瑞华研究中是否有讲到？

回答人：chenyiwei
可参考：《瑞华研究 2010 ～ 2016 汇编》之“问题1-1-32（汽车零部件厂商受整车厂委托开发模具（所有权属于整车厂）的会计处理）”。